【裁判字號】    98,上易,667
【裁判日期】    981111
【裁判案由】    家暴傷害
【裁判全文】
臺灣高等法院臺南分院刑事判決      98年度上易字第667號
上  訴  人
即  被  告  甲○○
上列上訴人因家暴傷害案件，不服臺灣臺南地方法院98年度易字
第67號中華民國98年7月31日第一審判決（起訴案號：臺灣臺南
地方法院檢察署97年度調偵字第1398號），提起上訴，本院判決
如下：
    主  文
上訴駁回。
    事  實
一、甲○○係乙○○之前配偶，二人間具有家庭暴力防治法第3
    條第1款家庭成員之關係，甲○○於民國（下同）97年7月1
    日15時許，在乙○○所經營位於臺南縣學甲鎮○○路32號之
    2之洗衣店內，因細故與乙○○發生爭執，竟基於傷害之故
    意，先以洗衣粉灑向乙○○臉部，再以手拉扯乙○○之下體
    等部位，致乙○○受有雙眼表淺損傷、頸部、下腹部、陰囊
    部多處擦傷等傷害。
二、案經乙○○訴請台灣台南地方法院檢察署檢察官偵查起訴。
    理  由
壹、證據能力方面
    按被告以外之人於審判外之言詞或書面陳述，除法律有規定
    者外，不得作為證據，刑事訴訟法第一百五十九條第一項固
    定有明文。惟被告以外之人於審判外之陳述，雖不符同法第
    一百五十九條之一至之四之規定，而經當事人於審判程序同
    意作為證據，法院審酌該言詞陳述或書面陳述作成時之情況
    ，認為適當者，亦得為證據。又當事人、代理人或辯護人於
    法院調查證據時，知有第一百五十九條第一項不得為證據之
    情形，而未於言詞辯論終結前聲明異議者，視為有前項之同
    意，同法第一百五十九條之五定有明文。查卷附具傳聞性質
    之書面證據資料，如財團法人奇美醫院九十七年七月一日診
    斷證明書，公訴人、被告於審判程序中對於前述具傳聞性質
    之證據資料之證據能力，均表示沒有爭執，且迄於言詞辯論
    終結前亦未聲明異議。本院審酌上開證據資料作成時之情況
    ，核無違法及瑕疵情形，且為證明本件犯罪事實所必要之重
    要關係事項，認為以之作為證據為適當，上開相關證據資料
    ，自得做為證據，合先敘明。
貳、認定犯罪事實所憑之證據及理由
一、訊據上訴人即被告甲○○堅決否認有何於上揭時、地傷害證
    人即告訴人乙○○之犯行，辯稱：「當天伊是看兒子，伊探
    頭，乙○○就拿洗衣粉先丟伊，伊並無用手抓乙○○之下體
    。」云云。經查：
(一)、證人即告訴人乙○○於上揭時地遭被告傷害，致受有雙眼表
    淺損傷、頸部、下腹部、陰囊部多處擦傷等傷勢一節，業據
    證人即告訴人乙○○於原審審理時證稱：「（97年7月1日下
    午3點，甲○○有去找你嗎？）不是去找我，是客人拿衣服
    要給我洗，她從她家那邊過來，叫客人不要拿衣服讓我洗，
    客人就在聽她要如何說，我就過去阻擋，叫客人不要理她，
    因為平時我那邊都有放我在洗衣服的洗衣粉，她就跑過去拿
    洗衣粉，我回過頭她就拿洗衣粉從我臉上灑，才會造成我的
    眼睛跟臉被她抓傷的傷痕。」、「（你是否跟她在騎樓爭吵
    ？）沒有，我叫客人走，不要理她，她知道我洗衣粉放在那
    裡，就跑過去抓一把洗衣粉，丟向我的臉且抓我。」、「（
    她去拿洗衣粉的時候，你是背對她的嗎？）是，我當時要走
    進去店內，我就轉頭過去看，她就拿洗衣粉丟向我的臉。」
    、「（你的臉是如何受傷的？）因為她洗衣粉丟向我的眼睛
    ，手就順便過來抓到，所以我的臉有抓傷。」、「（之後呢
    ？）我一定會揮、反抗，當時我們中間有隔一台腳踏車，我
    當時俯身穿短褲，我就是揮她一下，我這種比較胖的人穿的
    褲子一定比較不緊，她當時就抓我的褲子，我的褲子就被她
    抓下來，我當時就無法移動，之後也把我的內褲抓破，抓我
    的下體抓到受傷。」、「（被告是用左手還是右手拉你褲子
    ？）我不知道，只知道她拉下我的褲子，抓我的下體，男人
    被抓下體就沒有力了，當時她拉下我的褲子，我的行動也不
    方便。」、「（灑你之後你如何做？）我阻擋用手護住我的
    臉，沒擋好被她抓到。」等語（見本院卷第三十九頁、第四
    十頁、第四十二頁反面）綦詳，且有證人即告訴人乙○○所
    提出之財團法人奇美醫院九十七年七月一日診斷證明書一份
    在卷可稽（見警卷第二十一頁），參酌上開診斷證明書所載
    ：乙○○人確受有「雙眼表淺損傷、頸部、下腹部、陰囊部
    多處擦傷」等傷害，經核其所受傷害部位及受傷情形與證人
    即告訴人乙○○上開證述遭被告傷害之過程相符，應認證人
    即告訴人乙○○所為之陳述，足堪採信。
(二)、查被告於警詢時供述：「乙○○先以洗衣粉灑向我，我才反
    擊將洗衣粉灑向他，才會致使其眼睛受傷。」（見警卷第三
    頁）、於偵查時自陳：「是告訴人先灑伊洗衣粉，伊才正面
    灑回去。」、「眼睛受傷部分可能是被我用洗衣粉灑到。」
    等語（見交查卷第六頁）。依被告上開所陳，其並不否認在
    發生衝突過程中，有將洗衣粉潑向告訴人之反擊行為，則被
    告斯時於處於憤怒情狀下，因而出手傷害告訴人身體成傷，
    客觀上尚無違反一般日常生活之經驗法則；再者，依前揭診
    斷證明書所載，乙○○所受之傷害部位為眼部、頸部、下腹
    部、陰囊等部位，此核與證人即告訴人乙○○所指遭被告供
    擊之部位相當，而依告訴人受傷之部位及傷勢以查，應係出
    於他方積極攻擊所致甚明，苟如被告所辯伊並無出手毆打告
    訴人，斷不可能造成告訴人受有上揭之身體傷害，益徵證人
    即告訴人乙○○受有上開傷害，確係遭被告上開傷害行為所
    致，應堪認定。被告上開所辯，自無可採。綜上所述，被告
    所涉傷害犯行已堪認定，應依法論科。
參、論罪科刑之理由
    核被告所為，係犯刑法第二百七十七條第一項之傷害罪。
肆、本院維持原判決之理由
    原判決以被告罪證明確，因予適用刑法第二百七十七條第一
    項、第四十一條第一項、刑法施行法第一之一條之規定。並
    審酌被告與告訴人現已離婚，為告訴人之前配偶、犯罪動機
    、目的、手段、告訴人所受之傷勢情形等一切情狀，量處拘
    役二十日，並諭知易科罰金之折算標準。本院經核原判決認
    事用法，俱無不合，量刑亦稱妥適，被告上訴意旨猶否認有
    何傷害之犯行，而指摘原判決不當，自無理由，應予駁回。
據上論結，應依刑事訴訟法第368條，判決如主文。
本案經檢察官張太龍到庭執行職務。
中    華    民    國    98    年    11    月    11    日
                  刑事第四庭    審判長法  官  吳志誠
                                      法  官  羅心芳
                                      法  官  吳森豐
以上正本證明與原本無異。
不得上訴。
                                      書記官  岑  玢
中    華    民    國    98    年    11    月    12    日
附錄所犯法條：
中華民國刑法第277條第1項
傷害人之身體或健康者，處3年以下有期徒刑、拘役或1千元以下
罰金。


司法院資訊處製作；財團法人民間司法改革基金會備份。
